【裁判字號】    99,訴,1830
【裁判日期】    991222
【裁判案由】    毒品危害防制條例
【裁判全文】
臺灣板橋地方法院刑事判決              99年度訴字第1830號
公  訴  人  臺灣板橋地方法院檢察署檢察官
被      告  黃清達
選任辯護人  曾昭牟律師
上列被告因違反毒品危害防制條例案件，經檢察官提起公訴（99
年度偵字第11711號），本院判決如下：
    主  文
黃清達販賣第三級毒品，處有期徒刑貳年捌月。扣案之第二級毒
品MDMA伍顆（驗餘淨重合計壹點肆肆捌伍公克），均沒收銷燬之
，及扣案之第三級毒品愷他命拾陸包（驗餘淨重合計壹佰拾
壹點捌公克）、包裝該第二級毒品MDMA及第三級毒品愷他命之
塑膠袋共拾柒只，均沒收。
    事  實
一、黃清達明知愷他命（Ketamine，又稱K他命）及MDMA（俗稱
    搖頭丸）分別為毒品危害防制條例所規定之第三級及第二級
    毒品，不得販賣、持有，竟意圖營利，基於販賣第三級毒品
    愷他命及持有第二級毒品MDMA之犯意，於民國99年4 月12日
    下午2 時許，在臺北縣土城市○○街某便利商店前，以新臺
    幣（下同）47,000元之代價，向真實姓名年籍資料不詳、綽
    號「小志」之成年男子販入愷他命36包（驗前毛重合計141.
    06公克，淨重合計132.06公克，取樣0.23公克鑑驗用罄，驗
    餘淨重合計131.83公克）及MDMA5 顆（淨重合計1.45公克，
    取樣0.0015公克鑑驗用罄，驗餘淨重合計1.4485公克），並
    請「小志」將前開販入之愷他命分裝成每小包毛重約0.8 至
    1 公克共34小包，以供其事後賣出之便；嗣於同年月13日凌
    晨1 時30分許，其搭乘不知情之張國信所駕駛徐志凌所有車
    牌號碼P7-6050 號自用小客車（張國信、徐志凌涉犯違反毒
    品危害防制條例部分，另經檢察官為不起訴處分確定），行
    經臺北縣土城市○○路○ 段與明德路交岔路口時，為警當場
    查獲，並於上開車輛及黃清達之口袋內扣得前開愷他命36包
    及MDMA5 顆，始查悉上情。
二、案經臺北縣政府警察局土城分局移送臺灣板橋地方法院檢察
    署檢察官偵查起訴。
    理  由
壹、有關證據能力部分：刑事訴訟法第159條第1項雖規定，被告
    以外之人於審判外之言詞或書面陳述，除法律有規定外，不
    得作為證據。惟同法第159條之5明定：「被告以外之人於審
    判外之陳述，雖不符前4 條之規定，而經當事人於審判程序
    同意作為證據，法院審酌該言詞陳述或書面陳述作成時之情
    況，認為適當者，亦得為證據。」、「當事人、代理人或辯
    護人於法院調查證據時，知有第159 條第1 項不得為證據之
    情形，而未於言詞辯論終結前聲明異議者，視為有前項之同
    意。」，其立法理由在於傳聞證據未經當事人之反對詰問予
    以核實，乃排斥其證據能力。惟當事人如放棄對原供述人之
    反對詰問權，於審判程序表示同意該等傳聞證據可作為證據
    ，此時，法院除認該傳聞證據欠缺適當性外，自可承認其證
    據能力。又當事人、代理人或辯護人於調查證據時，知有刑
    事訴訟法第159 條第1 項不得為證據之情形，卻表示「對於
    證據調查無異議」、「沒有意見」等意思，而未於言詞辯論
    終結前聲明異議者，應視為已有將該等傳聞證據採為證據之
    同意，最高法院93年度台上字第3533號、94年度台上字第29
    76號判決亦採同一見解。經查：本案被告黃清達、辯護人及
    檢察官於本院審判期日，對於下列經本院調查之證據方法，
    均表示對證據能力不爭執，復於審判期日就本院一一提示之
    前揭證據方法於言詞辯論終結前，均亦未就所調查之證據主
    張有刑事訴訟法第159 條第1 項不得為證據之情形，是參照
    上開說明要旨，本案經調查之證據，均有證據能力，合先敘
    明。
貳、實體方面：
一、上開事實，業據被告黃清達迭於偵訊及法院訊問時均坦承不
    諱，核與證人徐志凌於偵訊時具結證述、證人張國信於偵訊
    及本院審理時具結證述、證人即員警陳佩峰、陳冠宇於本院
    審理時具結證述之情節大致相符，並有自願搜索同意書、臺
    北縣政府警察局土城分局搜索扣押筆錄暨扣押物品目錄表各
    1 份、扣案物品照片40幀、前開自小客車位置圖1 紙（詳見
    偵查卷第27頁、第30至35頁、第38至44頁）附卷可稽；又扣
    案之綠色圓型錠劑5 顆，經送交通部民用航空局航空醫務中
    心鑑定結果認：淨重1.45公克，取樣0.0015公克，以氣相層
    析質譜法鑑驗，確實檢出第二級毒品MDMA及第三級毒品Keta
    mine成分，驗餘淨重1.4485公克；以及扣案之白色細晶體35
    包及白色粉末1 包，合計36包，經送內政部警政署刑事警察
    局鑑定結果認：編號1 至3 、5 至36，經檢視均為白色細晶
    體，外觀形態均相似，驗前毛重合計140.07公克（包裝塑膠
    袋總重約8.59公克），隨機抽取編號1 鑑定，取0.14公克鑑
    定用罄，檢出第三級毒品愷他命成命，測得純度約88% ，推
    估編號1 至3 、5 至36均含愷他命之驗前總純質淨重約115.
    70公克，及編號4 ，經檢視為白色粉末，毛重0.99公克（包
    裝塑膠袋重0.41公克），取0.09公克，檢出第三級毒品愷他
    命成分，測得純度約91% ，驗前純質淨重約0.52公克等情，
    此有交通部民用航空局航空醫務中心99年4 月30日航藥鑑字
    0000000 號毒品鑑定書及內政部警政署刑事警察局99年4 月
    30日刑鑑字第0990053633號鑑定書各1 份（詳見偵查卷第80
    至82頁）附卷足證，是以，扣案之綠色圓型錠劑5 顆均屬第
    二級毒品MDMA、扣案之白色細晶體及粉末合計36包均屬第三
    級毒品愷他命至明。故被告前開自白核與事實相符，堪予採
    信。則本案事證已臻明確，被告犯行堪以認定，應予依法論
    科。
二、論罪科刑部分：
(一)、按販賣毒品罪，不以販入後復行賣出為構成要件，祇須行為
    人以營利為目的，將毒品購入或賣出，有一於此，其犯罪即
    屬完成，最高法院95年度台上字第5014號判決要旨可資參照
    。則觀諸被告迭於偵訊及本院訊問時供稱：（問：你買大量
    毒品的當時是否是要販賣？）除了有自己吃的部分之外，另
    外有些部分想要賣掉；伊買來的愷他命有些自己要吃，有些
    則想賣掉；（問：為何有大包與小包之分？）一部分自己要
    吸食愷他命，不特定要吸食哪幾包，另一部分是想要賣，分
    裝好一小包是要賣出去；伊買時，就請賣方分裝好；一小包
    分裝成每小包0.8 公克，想要賣等語（詳見偵查卷第59頁、
    本院99年度聲羈字第272 號卷第4 頁反面、本院99年度訴字
    第1830號卷第90頁反面），並有前開扣案之愷他命36包，其
    中有業經分裝每包約0.8 至1 公克之34小包，此有上揭扣案
    物品照片（詳見偵查卷第39至42頁）可證，足認被告於上開
    時、地，向綽號「小志」之成年男子販入前開第三級愷他命
    時，確有出售愷他命以牟利之意圖甚明。故核被告所為，係
    犯毒品危害防制條例第4 條第3 項之販賣第三級毒品罪及同
    條例第11條第2 項之持有第二級毒品罪。又被告持有第三級
    毒品純質淨重逾20公克之低度行為，為其販賣第三級毒品之
    高度行為所吸收，不另論罪。復被告於前開時、地，同時販
    入第三級毒品及持有第二級毒品，係一行為同時觸犯上開二
    罪名，為想像競合犯，應依刑法第55條之規定，從一重以販
    賣第三級毒品罪處斷。再者，被告迭於偵查及本院審理中均
    自白其販賣第三級毒品之行為，應依毒品危害防制條例第17
    條第2 項規定減輕其刑。至被告及辯護人均辯稱：被告在員
    警尚未發覺其持有第三級毒品愷他命及第二級毒品MDMA前，
    主動交出前開扣案之毒品，而屬自首云云。然按刑法第62條
    所規定自首，以對於未發覺之罪向有偵查犯罪職權之機關或
    人員投案，並接受裁判為要件，其立法意旨，在於為獎勵犯
    罪悔過投誠者而設。又此所謂之發覺，不以有偵查犯罪職權
    之機關或人員確知其人犯罪無誤為必要，祗須有確切之根據
    得為合理之可疑，即足當之，最高法院84年度台上字第4722
    號判決要旨可資參照。第查，徵諸證人即員警陳佩峰於本院
    審理時證稱：伊執行路檢勤務時，攔停被告所搭乘之車輛，
    因見被告及駕駛人張國信神色有異，回答過程中結巴、含糊
    不清，盤查他們身分有多項前科，所以執行臨檢；請被告下
    車，回答過程中，被告神色異常，臉色發白，回答時結巴，
    我們以拍搜形式，發現被告身上有異物，警方懷疑是違禁物
    ，請被告交出，約5 ×5 大小，手掌大小，是一般毒品施用
    者會將毒品收納的盒子大小，規避警方查緝；警方發現鐵盒
    藏有類似愷他命粉末，對車子進行檢查；在檢查車子之前問
    他有無違禁物，他說沒有；被告拿出鐵盒前，沒有主動告知
    內容物是什麼，等打開後，被告承認是愷他命及搖頭丸，被
    告承認愷他命是他自己要使用的；（問：被告稱自己施用，
    為何移送他販賣第三級毒品？）被告可以自由陳述，但毒品
    的量大，又分裝成30幾包，每包重量差不多，我認為他意圖
    明顯等語（詳見本院卷第68至70頁），及證人即員警陳冠宇
    於本院審理時證稱：當時車上3 人都有下車，且都有進行拍
    搜，因車內有燃燒愷他命塑膠味；拍搜時，被告身上有鐵盒
    ，我問他是什麼，我請他打開，裡面有愷他命及搖頭丸；攔
    停時，車上有濃厚的味道，懷疑車上有毒品，因他身上有這
    樣的容器，所以請他打開等語（詳見本院卷第88頁至第88頁
    反面），是以，被告於遭警攔查下車進行拍搜時，員警從車
    上3 人前科紀錄、車上有燃燒愷他命塑膠味、渠等3 人神色
    有異及被告褲子口袋藏有鐵盒等客觀情狀，已有確切之依據
    而合理懷疑被告持有毒品，縱使被告主動向員警坦認持有第
    二級毒品及第三級毒品，但其並未在員警搜得前開大量的第
    三級毒品前主動向員警坦認其販賣第三級毒品之犯行，難認
    符合前開自首之要件，故被告及辯護人前開辯解，於法未合
    ，附此敘明。
(二)、爰審酌被告不思循正當途徑賺取財物，明知第三級毒品愷他
    命戕害人體身心健康甚鉅，竟販賣毒品以牟利，無視法令禁
    制，所為足以助長毒品氾濫並增加施用毒品之人口，戕害吸
    毒者之身心健康，其犯罪所生之危害非輕，惟念其所購毒品
    尚未販出即遭查獲，且犯後於偵查及審判中均坦認全部犯行
    之犯後態度良好，兼衡其之素行、犯罪之動機、目的、手段
    、扣案毒品之重量、所得利益、犯後坦認犯行之態度等一切
    情狀，量處如主文所示之刑，以資懲儆。
(三)、沒收部分：
１、扣案之MDMA5 顆（驗餘淨重合計1.4485公克），業經鑑定屬
    實，已如前述，係屬毒品危害防制條例第2 條第2 項第2 款
    所稱之第二級毒品，應依毒品危害防制條例第18條第1 項前
    段規定，併予宣告沒收銷燬之。
２、又扣案之愷他命36包（驗餘淨重合計131.83公克）亦經鑑驗
    屬實，已如前述，係屬毒品危害防制條例第2 條第2 項第 3
    款所稱之第三級毒品，屬違禁物，不論是否屬於犯人所有，
    爰依刑法第38條第1 項第1 款之規定，宣告沒收，以及包裝
    前開MDMA及愷他命之塑膠袋共37只，係屬被告所有並供前開
    持有第二級毒品、販賣第三級毒品所用之物，業據被告坦認
    屬實，爰依刑法第38條第1 項第2 款之規定，併予宣告沒收
    。
３、至上開扣案之第二級毒品、第三級毒品，經取樣鑑驗耗用之
    毒品，因已不存在，依法不得宣告沒收，併此敘明。
據上論斷，應依刑事訴訟法第299 條第1 項前段，毒品危害防制
條例第4 條第3 項、第11條第2 項、第17條第2 項、第18條第 1
項前段，刑法第11條前段、第55條、第38條第1 項第1 款、第 2
款，判決如主文。
本案經檢察官洪朝國到庭執行職務。
中    華    民    國    99    年    12    月    22    日
                刑事第十三庭  審判長法  官  林淑婷
                                    法  官  陳昭筠
                                    法  官  饒金鳳
以上正本證明與原本無異。
如不服本判決，應於判決送達後10日內，向本院提出上訴書狀，
且上訴書狀應敘述具體理由，而上訴書狀未敘述上訴理由者，應
於上訴期間（即自收受判決書之翌日起算10日）屆滿後20日內補
提理由書。
                                    書記官  許雅琪
中    華    民    國    99    年    12    月    22    日
附錄本案論罪科刑法條全文：
毒品危害防制條例第4 條第3 項：
製造、運輸、販賣第三級毒品者，處5 年以上有期徒刑，得併科
新臺幣700 萬元以下罰金。
毒品危害防制條例第11條第2 項：
持有第二級毒品者，處2 年以下有期徒刑、拘役或新臺幣3 萬元
以下罰金。

司法院資訊處製作；財團法人民間司法改革基金會備份。
